最高法院刑事判決                                八十七年度台上字第九九一號
    上  訴  人  甲○○○
右上訴人因違反野生動物保育法案件，不服台灣高等法院中華民國八十六年十二月十
六日第二審判決（八十六年度上訴字第一○九一號，起訴案號：台灣台北地方法院檢
察署八十五年度偵字第一八四五三號），提起上訴，本院判決如左：
    主  文
上訴駁回。
    理  由
按刑事訴訟法第三百七十七條規定：上訴於第三審法院，非以判決違背法令為理由，
不得為之。是提起第三審上訴，應以原判決違背法令為理由，係屬法定要件。如果上
訴理由狀並未依據卷內訴訟資料，具體指摘原判決不適用何種法則或如何適用不當，
或所指摘原判決違法情事，顯與法律規定得為第三審上訴理由之違法情形，不相適合
時，均應認其上訴為違背法律上之程式，予以駁回。本件上訴人甲○○○上訴意旨略
稱：伊陳列、販賣之鳥類，均係自國外合法進口，既經合法進口，自信亦得陳列、販
賣，雖民國八十五年五月九日、農委會依野生動物保育法第五十五條規定，以該會八
十五年農林字第五○三○○一一Ａ號公告適用野生動物保育法之人工飼養、繁殖野生
動物種類（含上訴人所陳列、販賣之鳥類在內），但台北市政府未予宣導，致上訴人
不知情，且有正當之理由，原判決未予免除其刑，於法自屬有違等語。然查原判決認
定上訴人在台北市○○○路○段十五號一樓，經營優美寵物用品行，於行政院農業委
員會於八十五年五月九日、依法公告適用野生動物保育法之人工飼養、繁殖動物種類
後，竟未經主管機關同意，仍在其優美寵物行陳列、販賣人工繁殖野生動物之厚嘴妥
空鳥、綠翼金剛鸚鵡、黃腹藍琉璃鸚鵡、馬勒氏鸚鵡、紅眼亞馬遜鸚鵡，於八十五年
七月十一日、同年八月七日、同月十五日，先後為台北市政府野生動物保育聯合執行
小組查獲等情，業已說明其所憑之證據及其認定之理由甚詳。縱刑法第十六條規定：
不得因不知法律而免除刑事責任，但按情節得減輕其刑；如自信其行為為法律所許可
而有正當理由者，得免除其刑。惟既規定為「得減輕其刑」或「得免除其刑」，法院
自有裁量之權。從而原判決未予減輕其刑或免除其刑，尚難謂其有不適用法則或應於
審判期日調查之證據未予調查之違法（原判決已併予依法宣告緩刑四年）。依照前述
，上訴意旨所指摘，顯與法律規定得為第三審上訴理由之違法情形不相適合，是其上
訴違背法律上之程式，應予駁回。
據上論結，應依刑事訴訟法第三百九十五條前段，判決如主文。
中      華      民      國    八十七    年      三      月     十九     日
                              最高法院刑事第七庭
                                  審判長法官  董  明  霈
                                        法官  丁  錦  清
                                        法官  林  茂  雄
                                        法官  王  居  財
                                        法官  王  德  雲
      右正本證明與原本無異
                                              書  記  官
中      華      民      國    八十七    年      三      月    二十六    日
